臺灣高雄地方法院刑事判決　　　　　　　　　　　　九十一年度訴字第一九五四號
　　公　訴　人　臺灣高雄地方法院檢察署檢察官
　　被　　　告　戊○○
右列被告因搶奪等案件，經檢察官提起公訴（民國九十一年度第一○二二八號、第一
○八四五號），本院判決如左：
    主  文
戊○○共同攜帶兇器竊盜，處有期徒刑柒月，扣案之Ｔ型扳手壹支沒收。又共同意圖
為自己不法之所有，而搶奪他人之動產，未遂，處有期徒刑柒月，扣案之黑色安全帽
貳頂沒收之。應執行有期徒刑壹年壹月，扣案之Ｔ型扳手壹支、黑色安全帽貳頂均沒
收。
    事  實
一、戊○○與乙○○（另行審結）二人共同意圖為自己不法之所有，於民國九十一年
    五月八日二時許，推由乙○○於一旁把風掩護，另由戊○○攜帶其所有、對人之
    生命、身體及安全構成威脅，客觀上足為兇器之Ｔ型扳手一支，在高雄市前鎮區
    ○○○路三十二巷十一號前，竊取丙○○所有置於路旁、牌照照碼為ＸＴＡ－三
    六三號之機車一輛，戊○○於得手後即將該車輛之車牌卸下，另懸掛其不知情之
    祖母顧黃連招所有、牌照號碼為ＷＧＷ－五五三號機車之車牌，以防警方之查緝
    。嗣戊○○與乙○○復另行起意，再共同意圖為自己不法之所有，於九十一年五
    月十六日二時許，由乙○○騎乘上開竊得之機車後載戊○○，二人並皆頭戴戊○○所有之黑色半罩式安全帽，於途經高雄市前鎮區○○○街五十三號前時，適有
    丁○○亦騎乘機車行至該處，且將公事包置於機車踏扳上，戊○○與乙○○見機
    不可失，遂自丁○○之後方急駛接近，並乘丁○○不及防備之際，由戊○○出手
    搶奪該公事包，惟因丁○○於當時以雙腳將該公事包夾住而未得逞，適有執行防
    搶勤務之員警巡邏經過，隨後追捕查獲戊○○，乙○○則乘機逃逸，然嗣仍經警
    循線查獲。
二、案經高雄市政府警察局前鎮分局移送臺灣高雄地方法院檢察署檢察官偵查起訴。
    理  由
一、訊據被告戊○○對於前揭與同案被告乙○○（另行審結）共同攜帶兇器竊盜及搶
    奪未遂之事實均坦白承認，核與被害人丙○○、丁○○所指述渠等財物失竊、被
    搶之情節均相符，並經共同正犯乙○○於本院審理時供述屬實，另有被告戊○○
    與乙○○共同行搶時所戴之黑色半罩式安全帽二頂、ＸＧＷ－五五三號之車牌一
    面及其等共同行竊時所攜帶之Ｔ型扳手一支扣案可佐，被告戊○○自白應與事實
    相符，堪以採為其犯罪事實之認定依據。此外，復有車輛竊盜、車牌失竊資料個
    別查詢報表－查詢車輛認可資料、車籍作業系統－查詢認可資料、車輛協尋證明
    單及被害人丙○○所出具之贓物認領保管單等資料各一份附卷可參，事證明確，
    被告戊○○上開犯行，均堪認定。
二、按被告戊○○於上揭時、地竊取被害人丙○○所有之機車時，所攜帶之Ｔ型扳手
    一支，為金屬所製，質地堅硬，外形尖銳，客觀上足以對人之生命、身體及安全
    構成威脅，足供兇器使用，有照片一張在卷（參高市警前分刑字第○八五一八號
    警卷）可按，是核被告戊○○該部分所為，係犯刑法第三百二十一條第一項第三
    款之攜帶兇器竊盜罪。另被告戊○○搶奪被害人丁○○財物部分，則係觸犯刑法
    第三百二十五條第三項、第一項之搶奪未遂罪。而被告戊○○與同案被告乙○○
    就上揭犯行，有犯意之聯絡及行為之分擔，皆為共同正犯。再被告戊○○雖已著
    手於上述搶奪犯罪行為之實施，然尚未取得任何財物，爰依刑法第二十六條前段
    之規定，按既遂犯之刑度減輕其刑。又被告戊○○所犯上開加重竊盜罪及搶奪未
    遂罪二罪間，犯意各別，罪名有異，應分論併罰。爰審酌被告戊○○攜帶足供兇
    器使用之Ｔ型扳手與同案被告乙○○共同竊取被害人丙○○之機車，得手後更肆
    無忌憚再與乙○○騎乘該機車於夜間公然搶奪他人財物，危害社會治安，對被害
    人財物及人身安全所生之危害亦非輕淺，惡性實屬不輕，惟念其犯後自始坦承，
    態度良好，並有悔意，且前尚無犯罪前科，有臺灣高雄地方法院檢察署刑案資料
    查註紀錄表在卷可佐，素行良好等一切情狀，量處如主文所示之刑，並定被告戊○○應執行之刑。末按查扣之黑色安全帽二頂及Ｔ型扳手一支，均係被告戊○○
    所有以供其犯加重竊盜罪、搶奪罪所用之物，亦據其陳明在卷，且均經扣案，爰
    均依刑法第三十八條第一項第二款規定併予宣告沒收；至另扣案之ＸＧＷ－五五
    三號車牌一面，並非被告所有，毋庸為沒收之諭知，併此敘明。
三、公訴意旨又以：戊○○與乙○○共同意圖為自己不法之所有，於九十一年五月十
    四日下午十時十分許，在高雄市○鎮區○○路與管仲路口，騎乘上揭竊得之機車
    搶奪徒步行走之被害人甲○○所有之皮包一只，內有身分證、金融卡、信用卡各
    一枚、手機一支及現金新台幣一萬七千元暨汽機車駕照、健保卡等物品，且與前
    述搶奪未遂罪間，時間緊接、方法相同，觸犯基本構成要件相同之罪名，顯係基
    於概括犯意為之，而應依連續犯規定論以情節較重之搶奪既遂罪，並依法加重其
    刑云云。惟查：
  (一)按犯罪事實應依證據認定之，無證據不得推定其犯罪事實；又不能證明被告犯罪
    者，應諭知無罪之判決，刑事訴訟法第一百五十四條、第三百零一條第一項分別
    定有明文。次按認定不利於被告之事實，須依積極證據，苟積極證據不足為不利
    於被告事實之認定，即應為有利於被告之認定，更不必有何有利之證據。另告訴
    人之指訴，係以使被告受刑事訴追為目的，是其陳述是否與事實相符，仍應調查
    其他證據以資審認。最高法院分別著有三十年上字第八一六號、五十二年臺上字
    第一三ＯＯ號判例足資參照。
  (二)訊據被告戊○○堅決否認有公訴人所指之搶奪既遂犯行，辯稱：其於九十一年五
    月十四日當日雖有自台南至高雄來找同案被告乙○○，然其並無與乙○○共同騎
    乘機車行搶等語。至本件公訴人認被告戊○○涉有搶奪既遂犯行，無非以被害人
    甲○○於警、偵訊之指訴為其主要論據，固非無見。惟查，被告戊○○於警訊及
    偵查中從未坦承有該部分搶奪既遂之犯行，此亦核與同案被告乙○○所述情節相
    符；至被害人甲○○所述其係於九十一年五月十四日下午十時十分許遭人搶奪財
    物，然當時天色已晚，搶奪者亦係騎乘機車予以行搶，則被害人甲○○縱有短時
    間與搶奪者拉扯或正對面相視之機會，惟其是否確能清楚辯視搶奪者之面貌，即
    有可疑，是被害人甲○○指述其確定搶奪者即為被告戊○○一節，實不足採信。
    再參以被告戊○○就上開加重竊盜罪及搶奪未遂罪之犯行均始終坦承不諱，衡之
    常情，若確屬事實，其應無矯詞推卸公訴人所起訴之搶奪既遂犯行之理，是被告
    戊○○所辯伊並無與乙○○共同搶奪被害人甲○○之財物等語，應非子虛，堪可
    採信。又刑事被告依法不負自證無罪之義務，故在別無其他積極證據之情形下，
    自難以被害人缺乏實據之片面指訴，推定被告有上開搶奪既遂犯行。此外本院復
    查無其他積極證據足資證明被告有搶奪既遂犯行，揆諸前揭說明，公訴人此部分
    起訴自屬不能證明被告犯罪，然公訴人認此部分與經判決有罪之搶奪未遂罪部分
    ，有連續犯之關係，屬裁判上一罪，此部分爰不另為無罪之諭知，併此敘明。
據上論斷，應依刑事訴訟法第二百九十九條第一項前段，刑法第二十八條、第三百二
十一條第一項第三款、第三百二十五條第三項、第一項、第二十六條前段、第五十一
條第五款、第三十八條第一項第二款，判決如主文。
中      華      民      國      九十一      年    十    月    十七      日
                                  臺灣高雄地方法院刑事第三庭
                                      法  官    林靜梅
右正本證明與原本無異。
如不服本判決，應於判決送達後十日內，向本院提出上訴狀。
                                      書記官    洪生輝
中    華    民    國      九十一      年      十      月      十八      日
